【裁判字號】    95,簡抗,35
【裁判日期】    950712
【裁判案由】    訴訟救助
【裁判全文】
臺灣臺北地方法院民事裁定              95年度簡抗字第35號
    抗  告  人  甲○○
    相  對  人  乙○○
上列抗告人與相對人乙○○間請求損害賠償事件，抗告人對於中
華民國九十五年五月十一日本院台北簡易庭九十五年度北救字第
七號駁回其訴訟救助聲請之裁定提起抗告，本院裁定
如左：
    主      文
抗告駁回。
抗告程序費用新台幣壹仟元由抗告人負擔。
    理      由
一、本件抗告意旨略以：抗告人因與相對人間請求損害賠償事件
    ，向財團法人法律扶助基金會台北分會請求法律扶助，經該
    會審查抗告人符合無資力之要件而准予扶助，則依法律扶助
    法第六十二條規定，法院即應准予訴訟救助；雖原審依職權
    調取抗告人財產歸戶資料及電話號碼帳單認定抗告人應有相
    當資力，然抗告人與他人共有之不動產及出資為台北市第九
    信用合作社社員，其價值是否逾新台幣（下同）五十萬元？
    又該電話是否全部均為抗告人所撥打？以及原審所謂價值高
    昂之宗教物品又均已滅失，而抗告人今已八十五歲，實無能
    力支付每月五千元之租金，則本件是否已符合法律扶助法第
    六十二條但書「另有不符法律扶助事實之證明者」之情形，
    尚有不明，是原審駁回抗告人訴訟救助之聲請，顯非合法，
    為此提起本件抗告，聲請廢棄原裁定云云。
二、按經分會准予法律扶助之無資力者，其於訴訟程序中，向法
    院聲請訴訟救助時，應准予訴訟救助。但另有不符法律扶助
    事實之證明者，不在此限。法律扶助法第六十二條定有明文
    。足見法院仍得就當事人資力是否符合無資力之法律救助要
    件進行審查，非絕對受財團法人法律扶助基金會審查結果之
    拘束甚明。次按當事人無資力支出訴訟費用者，依民事訴訟
    法第一百零七條第一項規定，法院固應依聲請准予救助，惟
    當事人就無資力支出訴訟費用之事由，仍應提出能即時調查
    之證據以釋明之，此觀諸同法第一百零九條第二項、第二百
    八十四條亦有明文規定。復按「當事人無資力支出訴訟費用
    者，固得聲請訴訟救助，然所謂無資力係指窘於生活，且缺
    乏經濟信用者而言。」，最高法院著有四十三年台抗字第一
    五二號判例要旨足參。
三、經查：抗告人以其與相對人間請求損害賠償事件，無資力支
    出訴訟費用，經財團法人法律扶助基金會准予扶助為由，聲
    請本院裁定准予訴訟救助，固據其提出法律扶助申請書、審
    查決定通知書以為釋明；惟原審依職權調取抗告人之財產歸
    戶及電話帳單資料，並參酌抗告人對相對人提起損害賠償訴
    訟，於起訴狀中業已自承以每月五千元承租台北市○○區○
    ○路三三三巷四號房屋多年，其遭雨水浸損之法器、木魚、
    時鐘、神像、香爐等物品減損價值達十二萬元等情，堪認抗
    告人非唯與他人共有二戶不動產房地，且另有一筆不動產田
    地，並出資為有限責任台北市第九信用合作社社員，得逐年
    獲配盈餘，而其每月另支出五千元承租房屋放置價值高昂之
    宗教物品，另又逐月撥打並付清一千六百元至七千七百元不
    等之非生活必要電話費用，參諸抗告人所提本件損害賠償訴
    訟之訴訟標的金額為十二萬元，訴訟費用僅一千二百二十元
    ，抗告人顯非無資力支出訴訟費用，因認抗告人聲請訴訟救
    助，於法未合，因而駁回抗告人訴訟救助之聲請，經核要無
    不合。是抗告人猶執陳詞，空言指摘其無資力，求予廢棄改
    判云云，自屬無據，應予駁回。
四、據上論結：依民事訴訟法第四百三十六條之一第三項、第四
    百九十五條之一第一項、第四百四十九條第一項、第九十五
    條、第七十八條，裁定如主文。
中    華    民    國  九十五  年    七    月   十二   日
                  民事第五庭  審判長法  官  翁昭蓉
                                    法  官  陶亞琴
                                    法  官  蔡世祺
以上正本係照原本作成。
本裁定不得抗告。
中    華    民    國  九十五  年    七    月   十二   日
                                    書記官  黃媚鵑


司法院資訊處製作；財團法人民間司法改革基金會備份。
